【裁判字號】    90,訴,2289
【裁判日期】    901108
【裁判案由】    詐欺
【裁判全文】
臺灣臺中地方法院刑事判決                          九十年度訴字第二二八九號
    公  訴  人  台灣台中地方法院檢察署檢察官
    被      告  甲○○
    選任辯護人  張志新
右列被告因詐欺案件，經檢察官提起公訴（九十年度偵字第一四六五八號），本院判
決如左：
    主  文
甲○○共同常業詐欺，累犯，處有期徒刑壹年肆月。
    事  實
一、甲○○曾因恐嚇案件，經台灣高等法院判處有期徒刑五月，於民國八十七年一月
    十日執行完畢。仍不知悔改，復與周嵩川（另由台灣台中地方法院檢察署通緝中
    ）共同意圖為自己不法所有，自九十年七月二十八日起，由周嵩川提供0000
    －000000號連絡電話及設於郵局之00000000000000號帳戶
    ，在工商時報及中時快訊廣告刊登「政府立案，中華融資銀行信貸，免押免保」
    等不實內容及連絡電話之信用貸款廣告，誘使不知有詐之丙○○及乙○○○分別
    於九十年八月一日及同年月二日，打0000－000000號電話與在台中市
    北海飯店之甲○○聯絡（轉接至甲○○持有之0000－000000號行動電
    話），甲○○即自稱「陳經理」，先向丙○○、乙○○○佯稱辦理信用貸款須先
    繳交保險費等語，嗣又藉口經過徵信，所繳保險費不足欲貸金額等語，致丙○○
    、乙○○○陷於錯誤，陸續於九十年八月二日，匯款至周嵩川之上述郵局帳戶，
    其中丙○○匯款二次，分別為新台幣（下同）二萬四千元及二萬元；乙○○○亦
    匯款二次，分別為十萬八千元及十八萬九千六百元（另有劉金桐、蔡慧琳、洪素
    曼、林如鳳、林金柱、張姿宜等人以電話與甲○○聯絡辦理貸款事宜，但未受騙
    匯款），甲○○、周嵩川並以此為業。迨丙○○、乙○○○依甲○○之指示匯款
    後，未見核撥貸款，且甲○○復一再以各種理由要求二人繼續匯款，丙○○、鄭
    古淑始知受騙。嗣於九十年八月十七日十時許，甲○○持其誠泰銀行提款卡，在
    台中市○○路五０一號誠泰銀行提款機提款時，為警發現可疑而查獲，並扣得載
    有聯絡貸款者姓名之筆記簿一本。
二、案經台中市警察局第四分局報請台灣台中地方法院檢察署檢察官偵查起訴。
    理  由
一、訊據被告甲○○否認常業詐欺犯行，辯稱伊係見報應徵業務專員，打0000－
    000000號行動電話與周嵩川聯絡，未見過周嵩川，帳號及電話係周嵩川給
    伊，伊依周嵩川指示作事，周嵩川向伊說確實替人辦理貸款，不知周嵩川行騙云
    云。惟查右揭犯罪事實，業據被害人丙○○、乙○○○於警訊時指述綦詳，並有
    廣告、郵政國內匯款執據影本及郵政儲金匯業局九十年十月二十二日管0000
    0000字第九一九號函附上述周嵩川郵局帳戶開戶資料影本暨九十年七、八月
    份交易明細表在卷可稽。被告於警訊中復供承係利用工商時報及中時快訊廣告，
    刊登華南信用貸款，連絡電話為0000－000000號，由客戶與伊等聯絡
    ，打該支電話會自動轉至伊持有之0000－000000號行動電話，再以繳
    納貸款保險費為由，騙取對方保險費後，拖延對方，最後斷線不與對方聯絡，伊
    自九十年七月二十八日開始刊登廣告，共有八名客戶與伊聯絡，但僅詐得丙○○
    、乙○○○匯款三十四萬一千六百元，中時快訊由伊出錢刊登，工商時報由周嵩
    川刊登，詐得款項由周嵩川領取，伊分三成，但尚未分得等語，而所供詐騙被害
    人丙○○、乙○○○情節，亦與被害人丙○○、乙○○○之指述相符，且依常情
    ，被告如僅係見報應徵業務專員，依周嵩川指示行事，不知周嵩川以不實廣告行
    騙，其焉會未曾與周嵩川謀面，又自稱「陳經理」，在飯店內以轉接電話與欲辦
    貸款之人聯絡？顯見被告所辯伊係見報應徵業務專員，不知周嵩川行騙云云，係
    飾卸之詞，不足採信。又被告與周嵩川長時間接續刊登不實信用貸款廣告，誘使
    不特定人與之聯絡，再以辦理信用貸款須繳交保險費及經過徵信所繳保險費不足
    為藉口，使欲辦貸款之不特定人陷於錯誤，匯款至周嵩川之上述郵局帳戶，自係
    以之為業，恃此為生，本件事證明確，被告犯行已堪認定。
二、核被告所為，係犯刑法第三百四十條之常業詐欺罪。其與周嵩川間，有犯意聯絡
    及行為分擔，為共同正犯。又被告曾因恐嚇案件，經台灣高等法院判處有期徒刑
    五月，於八十七年一月十日執行完畢，有台灣台中地方法院檢察署刑案資料查註
    紀錄表足憑，五年以內再犯有期徒刑以上之本罪，為累犯，應依法加重其刑。爰
    審酌被告已有恐嚇前科，仍不知悔改，又與周嵩川長時間刊登不實信用貸款廣告
    ，詐騙欲辦貸款之不特定人，情節非輕，事後已與被害人乙○○○、丙○○達成
    和解（賠償乙○○○二十五萬元、丙○○四萬四千元，見卷附和解書）及其犯罪
    動機、目的、手段等一切情狀，處以如主文所示之刑。
據上論斷，應依刑事訴訟法第二百九十九條第一項前段，刑法第二十八條、第三百四
十條、第四十七條，罰金罰鍰提高標準條例第一條前段，判決如主文。
中      華      民      國      九十      年      十一    月      八    日
                                        法  官  鍾  堯  航
右正本證明與原本無異。
如不服本判決，應於送達後十日內向本院提出上訴狀（須附繕本），上訴於台灣高等
法院台中分院。
                                        書記官
中      華      民      國      九十      年      十一    月     八     日
附錄論罪科刑法條
刑法第三百四十條：
以犯第三百三十九條之罪為常業者，處一年以上七年以下有期徒刑，得併科五萬元以
下罰金。


司法院資訊處製作；財團法人民間司法改革基金會備份。
